臺灣板橋地方法院刑事判決　　　　　　　94年度訴字第1255號
公　訴　人　臺灣板橋地方法院檢察署檢察官
被　　　告　乙○○
選任辯護人　黃柏彰律師
上列被告因偽造貨幣案件，經檢察官提起公訴（94年度偵字第
7398號），本院判決如下：
    主  文
乙○○行使偽造之通用紙幣，處有期徒刑壹年拾月，緩刑伍年。
扣案如附表所示偽造之面額新臺幣壹仟元紙幣伍拾張均沒收。
    事  實
一、乙○○係臺北縣三重市○○路14號中山路郵局之委外員工，
    擔任郵件窗口服務員。因一時貪念，竟意圖供行使之用，於
    民國94年4 月20日晚間，在臺北縣蘆洲市○○街15巷10號2
    樓住處，以電腦連接網際網路，透過「光華螞蟻市場」網站
    （網址為http://www.ants.com.tw/stamp.htm），向年籍姓
    名不詳之成年男子以新臺幣（下同）10,000元之代價購買面
    額1,000 元之偽造通用紙幣50張。並於同年月21日晚間在臺
    北縣蘆洲市○○街15巷口自前開年籍姓名不詳之成年男子收
    受如附表所示偽造之面額新臺幣1,000 元紙幣50張。旋於同
    年月22日持往任職之前開郵局，將所購得偽造之通用紙幣參
    雜入所掌管之錢袋中，與真鈔相混。且基於行使偽造之通用
    紙幣之犯意，於94年4 月22日上午9 時許，在上址以19,000
    元之價格向同事甲○○調購500 張高速公路回數票，交付參
    雜偽造通用紙幣之紙幣而行使之。於同日上午9 時30 分 許
    ，接續在上址以12,600元之價格向同事丙○○調購25 元 郵
    票400 張、掛號信封100 張，並交付參雜偽造通用紙幣之紙
    幣而行使之。再於同日下午2 時許，接續在上址以3,200 元
    之價格向甲○○調購32元郵票100 張，亦交付參雜偽造通用
    紙幣之紙幣而行使之。嗣因甲○○發覺有異，報告股長陳義
    昌，經陳義昌清查後，發現乙○○前所交付予甲○○之紙幣
    中，參雜20張偽造之通用紙幣。交付予丙○○之紙幣中，亦
    參雜7 張偽造之通用紙幣。並在其所掌管之錢袋中，發現23
    張偽造之通用紙幣，始知上情。
二、案經臺北縣政府警察局三重分局報告臺灣板橋地方法院檢察
    署檢察官偵查起訴。
    理  由
一、上揭事實，業據被告乙○○於警詢、檢察官偵訊及本院審理
    中均坦承不諱，核與證人甲○○、丙○○、陳義昌於警詢及
    檢察官偵訊中證述情節相符。並有截留偽造變造仿造新台幣
    券通報單乙紙、偽造之面額新臺幣1,000 元通用紙幣影本6
    張、如附表所示偽造之通用紙幣照片2 幀在卷可稽。如附表
    所示偽造之面額新臺幣1,000 元紙幣50張扣案可證。而前開
    紙幣經送往中央印製廠鑑定結果，認均以彩色噴墨，無凹版
    印紋凸起效果；紙張非鈔券紙；水印以灰色墨在紙張背面仿
    製；安全線以黏貼箔膜（含面額數字）仿鈔券正面5 段裸露
    部分；左下角面額數字以亮光物質仿折光變色油墨，有中央
    印製廠94年5 月4 日中印發字第0940001739號函乙紙附卷可
    考，足徵被告自白與事實相符。本件事證明確，被告犯行洵
    堪認定。
二、核被告所為，係犯刑法第196 條第1 項前段之行使偽造之通
    用紙幣罪。其意圖供行使之用而收集偽造之通用紙幣之低度
    行為，為行使之高度行為所吸收，不另論罪。又被告以偽造
    通用紙幣冒充真幣行使，性質上當然含有詐欺成分，已為偽
    造通用紙幣行為吸收，亦不另論以詐欺之罪（最高法院42年
    度臺上字第410 號判例意旨參照）。被告先後3 次行使偽造
    之通用紙幣犯行，係利用同一犯罪機會接續為之，為接續犯
    。次按刑法第59條所謂「犯罪之情狀可憫恕者」，係指犯罪
    之情狀，在客觀上足以引起一般之同情，認為即予宣告法定
    低度刑期，猶嫌過重者，即有其適用；所需考慮之情狀，或
    有因屬初犯且所得財物無幾；或因迫於生活困難，致觸重典
    ，最高法院69年度臺上字第4584號、69年度臺上字第3699號
    、53年度臺上字第245 號判決意旨可資參照。查被告年僅20
    歲，家境不佳，偶圖一己私利，而觸犯本罪，所收集之偽造
    通用紙幣數量非鉅，行使之次數不多，時間短暫，且隨即為
    同事發覺查獲，尚未流通於外，犯罪情節尚屬輕微，乃因一
    時失慮，而犯本罪法定本刑為3 年以上10年以下有期徒刑，
    實屬情輕法重，客觀上足以引起一般同情，犯罪情狀尚有憫
    恕之處，本院認縱處以法定最低刑度猶嫌過重，爰依刑法第
    59條規定減輕其刑。爰審酌被告並無前科之素行、犯罪之動
    機、目的、所用手段、所收集、行使偽造通用紙幣之數量、
    行使偽造通用紙幣將侵害國家社會經濟結構與貨幣流通之正
    確性，及坦承犯行，頗有悔意，態度良好等一切情狀，量處
    如主文所示之刑。又被告未曾受有期徒刑以上刑之宣告，有
    卷附之臺灣高等法院被告前案紀錄表乙紙可按，其係因貪圖
    小利所致，惡性不重，經此起訴審判，當知所警惕，信無再
    犯之虞，本院認所宣告之刑以暫不執行為適當，併諭知緩刑
    5 年，以啟自新。
三、扣案如附表所示偽造之面額1,000 元通用紙幣50張，不問屬
    於犯人與否，均應依刑法第200 條之規定宣告沒收。
據上論斷，應依刑事訴訟法第299 條第1 項前段，刑法第196 條
第1 項前段、第59條、第74條第1 款、第200 條，罰金罰鍰提高
標準條例第1 條前段，判決如主文。
本案經檢察官曾文鐘到庭執行職務。
中　　華　　民　　國　　94　　年　　10　　月　　20　　日
                  刑事第十庭    審判長法　官    侯志融
                                      法  官    楊博欽
                                      法  官    張宏節
上列正本與原本無異。
如不服本判決應於送達後10日內向本院提出上訴狀。
                                      書記官    鄧順生
中　　華　　民　　國　　94　　年　　10　　月　　20　　日
附錄本案論罪科刑法條全文：
中華民國刑法第196條
行使偽造、變造之通用貨幣、紙幣、銀行券，或意圖供行使之用
而收集或交付於人者，處三年以上十年以下有期徒刑，得併科5
000 元以下罰金。
收受後方知為偽造、變造之通用貨幣、紙幣、銀行券而仍行使，
或意圖供行使之用而交付於人者，處五百元以下罰金。
第 1 項之未遂犯罰之。
附表
┌──┬─────────┬───────┬─────┐
│編號│面  額（新台幣    │紙幣編號      │ 張數     │
├──┼─────────┼───────┼─────┤
│ 1  │1,000元           │DQ938966WB    │ 12張     │
├──┼─────────┼───────┼─────┤
│ 2  │1,000元           │DQ938967WB    │ 12張     │
├──┼─────────┼───────┼─────┤
│ 3  │1,000元           │FL279454VH    │ 26張     │
└──┴─────────┴───────┴─────┘
